臺灣彰化地方法院刑事判決　　　　　　　　　　　　　九十三年度易字第二七三號
　　公　訴　人　臺灣彰化地方法院檢察署檢察官
　　被　　　告　甲○
　　指定辯護人　俞建界律師
右列被告因竊盜案件，經檢察官聲請簡易判決處刑（九十三年度偵字第九六六號），
經本院彰化簡易庭認不宜以簡易判決處刑，移由本院刑事庭依通常程序審理，本院判
決如左：
    主  文
甲○竊盜，累犯，處有期徒刑肆月，如易科罰金，以參佰元折算壹日。
    事  實
一、甲○曾於民國九十一年間，因竊盜案件，經臺灣屏東地方法院以九十一年度潮簡
    字第一０九號判處有期徒刑二月，甫於九十一年七月十二日易科罰金執行完畢。
    又其因罹患精神分裂病、輕度智能不足、憂鬱症以及焦慮狀態，導致幻聽、被害
    妄想、被控制妄想、被跟蹤妄想及關係妄想等症狀，對於外界事務之認知能力及
    控制行為之能力，顯較普通人欠缺，係精神耗弱之人。惟仍未能悔改，基於意圖
    為自己不法所有之犯意，於九十三年一月三十一日晚上八時三十分許，在光線明
    亮之彰化縣彰化市○○路夜市場入口附近，趁夜市人潮眾多且乙○○手抱小孩未
    及注意際，先靠近乙○○身邊，再徒手伸入乙○○上衣口袋內，竊取乙○○所有
    咖啡色皮包一只（內有新臺幣二千五百四十三元）。迨乙○○因察覺有人翻動其
    口袋，先確認原置放於上衣口袋內之皮包已遭竊，即轉頭察看，隨即發覺甲○手
    持其遭竊皮包，且已將該皮包置於其實力支配下，旋即抓住甲○，甲○見狀為卸
    免責任，即將已竊得之皮包扔擲在地，乙○○乃呼叫在旁丈夫楊峻銘協助逮捕甲
    ○，並報警處理，而查獲上情。
二、案經彰化縣警察局彰化分局報告臺灣彰化地方法院檢察署檢察官聲請簡易判決處
    刑。
    理  由
一、訊據被告甲○固坦承曾於上揭時間，在彰化縣彰化市○○路夜市內等情，惟矢口
    否認涉有竊盜犯嫌，辯稱：伊身上有帶錢要去夜市內買東西，但突然有人將伊抓
    住，伊未曾將皮包丟在地上云云；辯護人則為被告辯稱：證人即被害人乙○○並
    未目睹被告竊盜經過，且若真係被告竊取皮包應會將皮包藏匿等語。惟查，右揭
    犯罪事實，業據證人即被害人乙○○於偵訊時結證稱：其當時抱著兒子，甲○從
    旁靠近，當其發覺口袋遭人翻動，即摸口袋並發覺皮包遺失，並發現甲○拿其皮
    包，其就轉頭拉住甲○，甲○知曉行竊被發覺，即將皮包丟掉，當時因在夜市入
    口燈光明亮，且其距甲○僅一、二公尺內，故其確定看見甲○丟其皮包，其係因
    見甲○將其皮包丟在地上，才確定甲○係竊盜之人等語（見偵卷第三一頁至第三
    二頁），按證人乙○○雖為本件被害人，惟依卷存證據資料內並無任何積極證據
    足以證明證人上開證述係屬虛偽，亦無足以令人顯信證人證述為不可採之品性證
    據或前科證據存在，本院尚不得僅以證人為本件竊盜案件之被害人，而全盤抹煞
    其在訴訟上所具有之證人資格及其證言之證明力；況證人乙○○與被告素無怨隙
    ，亦據被告陳稱在卷，其於具結負偽證罪處罰之心理壓力下，仍在檢察官偵訊時
    四次確認被告即係行竊之人，且證人乙○○甫於被告行竊得手隨即察覺，並領回
    失物，是其實無故陷被告入罪之可能及必要，是證人乙○○之證言應堪採信。此
    外，尚有證人乙○○立具之贓物認領保管單一紙附卷可稽（見警卷第八頁），上
    情堪已認定。至被告及辯護人雖以前詞置辯，惟查：(一)被告身上有無攜帶財物與
    被告是否行竊，並無必然關連性，從而被告辯稱伊身上即有錢云云，尚難憑此為
    其有利之認定；(二)證人乙○○雖未能親眼目睹被告伸手入口袋內竊取皮包一情，
    惟證人乙○○於其皮包甫遭竊取隨即察覺，並親眼目睹距其一、二公尺內之被告
    手持其皮包，衡之常情及時空關聯性，被告應即係竊取皮包之人無訛；(三)被告於
    遭人察覺行竊後，因一時心急為求脫罪逕將所竊物品丟棄地上，實與常情相符，
    尚難推認果被告係行竊之人，當將皮包藏匿在身，而無丟棄可能之結論。綜前所
    述，被告及辯護人前開所辯，均難認有據，委無足採。本件事證明確，被告竊盜
    犯行已堪認定。
二、核被告所為，係犯刑法第三百二十條第一項之竊盜罪。被告前於九十一年間，因
    竊盜案件，經臺灣屏東地方法院以九十一年度潮簡字第一０九號判處有期徒刑二
    月，甫於九十一年七月十二日易科罰金執行完畢等情，有臺灣高等法院被告全國
    前案紀錄表存卷可按，其於有期徒刑執行完畢後，五年內再犯本件最重本刑有期
    徒刑以上之罪，為累犯，應依刑法第四十七條規定加重其刑。又被告於九十二年
    四月八日起至九十三年四月十三日止，共計至澄清醫院中港分院接受門診治療共
    計二十三次，其精神疾病判斷為精神分裂病、輕度智能不足、憂鬱症（復發、輕
度），以及焦慮狀態，導致幻聽、被害妄想、被控制妄想、被跟蹤妄想及關係妄
    想等症狀，以被告之精神疾病內容而言，其意思決定及控制行為能力顯較普通人
    欠缺，並達精神耗弱之程度，且依照門診紀錄，於九十二年十二月二十三日就診
    時，被告曾訴說最近壓力很大，帶小兒子這幾年來都心情不好，煩惱小兒子的事
    情，交壞朋友、惹事情給她煩惱，女朋友大肚子了，對方要告兒子，必須要娶人
    家，會煩惱沒錢。對兒子的事很生氣，心情鬱悶，想死了比較快活；於九十三年
    二月十七日就診時，被告之兄長陳訴被告之前有停藥等情，此有澄清醫院九十三
    年四月二十三日澄敬字第三八五號函一紙在卷可參（本院卷第一一頁），且參以
    被告於九十三年二月一日上午接受員警詢問時，亦自陳目前精神狀態不佳頭部暈
    眩，而員警於該次筆錄上並記載「胡言亂語」等情（參警卷第四頁背面、第五頁
    ），均足認被告於本次行竊當時之精神狀態，應已達「精神耗弱」之程度，且足
    以影響是非判斷及事實認定，應依刑法第十九條第二項規定，減輕其刑，並先加
    重後減輕。爰審酌被告前已有竊盜罪前科、惟其犯罪之手段尚屬平和、所竊得財
    物價值非鉅、且於竊取不久後即遭察覺，被害人損失不大、被告罹有精神疾病控
    制行為能力不佳等一切情狀，核情量處如主文所示之刑，並諭知易科罰金之折算
    標準。
據上論斷，應依刑事訴訟法第四百五十二條、第二百九十九條第一項前段，刑法第三
百二十條第一項、第四十七條、第十九條第二項、第四十一條第一項前段，罰金罰鍰
提高標準條例第一條前段、第二條，判決如主文。
本案經檢察官吳怡盈到庭執行職務
中      華      民      國    九十三    年      六      月     十五     日
                                臺灣彰化地方法院刑事第三庭
                                    審判長法  官  余仕明
                                          法  官  黃玉齡
                                          法  官  簡婉倫
右正本證明與原本無異。
如不服本判決，應於判決送達後十日內，向本院提出上訴狀( 須附繕本 )。
告訴人或被害人對於判決如有不服具備理由請求檢察官上訴者，其上訴期間之計算係
以檢察官收受判決正本之日期為準。
                                      法院書記官  林盛輝
中      華      民      國    九十三    年      六      月     十五     日
附錄本案論罪科刑法條：
中華民國刑法第三百二十條
意圖為自己或第三人不法之所有，而竊取他人之動產者，為竊盜罪，處五
年以下有期徒刑、拘役或五百元以下罰金。
意圖為自己或第三人不法之利益，而竊佔他人之不動產者，依前項之規定
處斷。
前二項之未遂犯罰之。
